【裁判字號】    98,聲,7
【裁判日期】    980316
【裁判案由】    返還擔保金
【裁判全文】
臺灣澎湖地方法院民事裁定                 98年度聲字第7號
聲  請  人  戊○○○
            壬○○○
            己○○
            庚○○
            酉○○○
            乙○○
                        樓
            丙○○
            丁○○
共同代理人  辛○○
相  對  人  午○○○
            巳○○
            寅○○
            甲○○
                        號
            辰○○
                        1號
            卯○○
                        號
            申○○
            未○○○
            癸○○
            子○○
            丑○○
                        號17.
上列當事人間請求返還擔保金事件，本院裁定如下：
    主  文
聲請駁回。
    理  由
一、按訴訟終結後，供擔保人證明已定20日以上之期間，催告受
    擔保利益人行使權利而未行使，或法院依供擔保人之聲請通
    知受擔保利益人於一定期間內行使權利並向法院為行使權利
    之證明而未證明者，法院應依供擔保人之聲請，以裁定命返
    還其提存物，民事訴訟法第104條第1項第3款定有明文。另
    依同法第106條，前開規定於其他依法令供訴訟上之擔保者
    準用之。至所謂訴訟終結，在因假扣押或假處分所供擔保之
    情形，因該擔保係為保障受擔保利益人因不當假扣押或假處
    分所受損害而設，倘執行法院已依假扣押或假處分實施假扣
    押或假處分之執行，則在供擔保人撤回假扣押或假處分之執
    行前，受擔保利益人所受損害仍可能繼續發生，損害額既未
    確定，自無強令其行使權利之理。故在假扣押或假處分所供
    之擔保，供擔保人依前揭規定，聲請以裁定命返還其擔保金
    之場合，必待供擔保人已撤回假扣押或假處分之執行，始得
    謂與該條款所定之「訴訟終結」相當，而得依該條款行使定
    期催告之權利。依此規定聲請返還提存物或保證書者，係以
    供擔保人於訴訟終結後，已定20日以上之期間，催告受擔保
    利益人行使權利，以及受擔保利益人受催告後，未於催告所
    定期間內行使權利為要件。訴訟終結後定20日以上期間之催
    告，既屬法定要件之一，則催告必須在訴訟終結之後，否則
    不生催告之效力。不能謂訴訟終結前之催告，自屬合法。（
    最高法院96年台抗字第753號及同院87年台抗字第454號裁定
    參照）
二、本件聲請意旨略以：聲請人前遵本院97年度全字第2號民事
    裁定，曾提供新臺幣37萬元為擔保，並以本院97年度存字第
    8號提存事件提存在案。因聲請人已撤回假處分執行，並經
    聲請人定20日以上期間催告受擔保利益人即相對人行使權利
    而未行使，為此依民事訴訟法第104條第1項第3款、第106
    條聲請返還前供假處分之擔保金等語。
三、經查：聲請人前開主張，雖據提出撤回假處分執行狀、提存
    書、本院97年度全字第2號裁定、存證信函及掛號郵件收件
    回執為證，並經本院依職權調取97年度全字第2號、97年度
    執全字第6號假處分保全程序卷宗核閱無誤，固堪信為真實
    。惟揆諸前開說明，民事訴訟法第104條第1項第3款所稱之
    「催告」必須在訴訟終結之後為之，否則不生催告之效力，
    然查聲請人於98年3月5日始行撤回本院97年度執全字第6號
    假處分之強制執行，而聲請人在撤回假處分強制執行之前，
    即於97年12月18日以存證信函催告相對人行使權利，則該存
    證信函自不生催告之效力。從而，聲請人依前揭規定，聲請
    返還擔保金，於法即有未合，應予駁回，爰裁定如主文。又
    若聲請人於取得相對人同意返還之證明文件，或再次合法催
    告、亦或另行聲請本院催告相對人行使權利，相對人均未依
    期行使，仍得聲請返還本件擔保金，不受本件駁回聲請之拘
    束，併予說明。
中    華    民    國    98    年    3     月    16    日
                        民事庭  法  官  陳順輝
以上正本係照原本作成。
如不服本裁定，應於裁定送達之翌日起10日內，向本院提出抗告
狀（須附繕本）。
中    華    民    國    98    年    3     月    17    日
                                書記官  王耀煌


司法院資訊處製作；財團法人民間司法改革基金會備份。
